臺灣臺北地方法院民事判決　　　　　　 99年度家訴字第232號
原　　　告　瑞陞復興一資產管理股份有限公司
法定代理人　蘇鴻洲
訴訟代理人　張臨君
被　　　告　陳嘉禾
　　　　　　陳寶蘭
訴訟代理人　吳展旭律師
　　　　　　吳挺絹律師
上列當事人間請求宣告分別財產制事件，本院於中華民國100年1
月13日言詞辯論終結，判決如下：
    主    文
准被告間改用分別財產制。
訴訟費用由被告負擔。
    事實及理由
一、原告起訴主張略以：被告陳嘉禾與被告陳寶蘭為夫妻關係，
    迄未訂立夫妻財產制契約，被告陳嘉禾積欠原告債務，經臺
    灣苗栗地方法院於民國90年3月15日發給苗院興執人八二三
    字第9071、9072、9073、9074號債權憑證在案，嗣再聲請台
    灣台北地方法院執行無實益並加註在案，因被告陳嘉禾已無
    可供執行財產，爰依民法第1011條規定，請求宣告被告改用
    分別財產制等語。並聲明：如主文所示。
二、被告則以：原告未就被告陳嘉禾其他財產聲請執行，且應先
    向其他連帶債務人求償，不應直接涉入被告間之夫妻財產制
    云云置辯。並聲明：原告之訴駁回。
三、按夫妻未以契約訂立夫妻財產制者，除本法另有規定外，以
    以法定財產制為其夫妻財產制，民法第1005條定有明文。又
    債權人對於夫妻一方之財產已為扣押，而未得受清償時，法
    院因債權人之聲請，得宣告改用分別財產制，民法第1011條
    亦定有明文。所謂未得受清償，包括全無可扣押之物或所扣
    押之物數量不足，及所扣押之財產不足清償該為扣押之債權
    人債權等情形，最高法院89年度臺上字第854 號判決意旨可
    供參照。此法條立法意旨，為貫徹物權法定主義及保護交易
    安全，同時避免夫妻藉登記夫妻財產制之方式，逃避債權人
    之強制執行。
四、經查，原告主張其為被告陳嘉禾之債權人，經強制執行後，
    仍無法扣得具有價值之財產，致原告之債權未能獲得清償，
    此據原告提出戶籍謄本、債權讓與證明書、青年日報、台灣
    苗栗地方法院發給87年度執字第823 號債權憑證、苗栗地方
    法院民事執行處強制執行金額計算書等件影本為證，被告對
    於上開債權憑證之真正並不爭執，徒以原告應優先向其他連
    帶債務人求償云云並不可採，堪認原告之主張為真實。從而
    ，原告請求宣告被告陳嘉禾與被告陳寶蘭應改用分別財產制
    ，即屬有據，應予准許。
五、結論：本件原告之訴為有理由，並依民事訴訟法第385 條第
    1項、第78條，判決如主文。
中    華    民    國   100    年    1     月    26    日
                          家事庭法  官  徐麗瑩
以上正本係照原本作成。
如對本判決上訴，須於判決送達後20日之不變期間內，向本院提
出上訴狀。
中    華    民    國   100    年    1     月    26    日
                                書記官  黃世昌